臺灣臺中地方法院交通事件裁定　　　 96年度交聲字第69號
原處分機關　交通部公路總局臺中區監理所
異　議　人
即受處分人　　甲○○
上列受處分人因違反道路交通管理處罰條例案件，對於交通部公
路總局臺中區監理所於民國九十五年十一月二十日所為之裁決處
分（處分案號：中監違字第裁60-ZHC026615號）聲明異議，本院
裁定如下：
    主 　 文
原處分撤銷。
甲○○在高速公路超速行駛，處罰鍰新臺幣肆仟伍佰元。
    理 　 由
一、原處分意旨略以：內政部警政署國道公路警察局第八警察隊
    於民國九十五年五月十八日十三時五十九分，在國道三號南
    向三百三十四點八公里處，查獲車號６Ｖ－４４８０號自用
    小客車有「在高速公路超速行駛」違規，遂以公警局交字第
    ＺＨＣ０２６６１５號舉發道路交通管理事件通知單逕行舉
    發。異議人即受處分人甲○○未於期限內到案，交通部公路
    總局臺中區監理所遂於九十五年十一月二十日以中監違字第
    裁６０－ＺＨＣ０２６６１５號裁處罰鍰新臺幣（下同）六
    千元等語。
二、聲明異議意旨略以：異議人即受處分人甲○○對於本案之違
    規事實，並未收受罰單與照片，迄於九十五年十月底欲前往
    驗車時，車廠人員告知受處分人於南區段因超速罰單未繳而
    不予驗車，惟受處分人於相近時間、地點亦因超速遭開罰單
    ，該罰款已繳，致受處分人誤認為罰單已繳，且受處分人並
    未收到第ＺＨＣ０２６６１５號舉發道路交通管理事件通知
    單，無從比對。再警方之取締亦有爭議之處，雖規定六公里
    、六分鐘內不得連續開單，而此案地點南向三百二十一公里
    ，另一張罰單地點為南向三百三十四點八公里，相距十三點
    八公里，時間相隔十四分鐘，惟是否警方故意規避規定？為
    此依法聲明異議等語。
三、按行為後法律或自治條例有變更者，適用行政機關最初裁處
    時之法律或自治條例。但裁處前之法律或自治條例有利於受
    處罰者，適用最有利於受處罰者之規定，行政罰法第五條定
    有明文。又按道路交通管理處罰條例業於九十四年十二月二
    十八日修正公布，並於九十五年七月一日施行。而本件受處
    分人甲○○被舉發在高速公路上超速行駛之時間為九十五年
    五月十八日，而原處分機關最初裁處之時間則為九十五年十
    一月二十日，且裁處之法律依據為道路交通管理處罰條例第
    三十三條第一項第一款，上開條文於道路交通管理處罰條例
    九十四年十二月二十八日修正公布時固有修正，惟關於處罰
    之內容（即新臺幣三千元以上六千元以下罰鍰）則維持不變
    。故受處分人於行為後，道路交通管理處罰條例雖有變更，
    惟裁處前之法律並無較有利於受處分人，則依行政罰法第五
    條之規定，本件即應適用新修正施行之道路交通管理處罰條
    例之規定，合先敘明。
四、復按汽車行駛於高速公路，不遵管制規則，而行車速度超過
    規定之最高速限者，處汽車駕駛人新臺幣三千元以上六千元
    以下罰鍰；汽車駕駛人之行為有下列情形之一，當場不能或
    不宜攔截製單舉發者，得逕行舉發：．．．七、經以科學儀
    器取得證據資料證明其行為違規；第七條之二之逕行舉發案
    件有下列情形之一者，得連續舉發：一、逕行舉發汽車行車
    速度超過規定之最高速限，．．其違規地點相距六公里以上
    、違規時間相隔六分鐘以上或行駛經過一個路口以上，道路
    交通管理處罰條例第三十三條第一項第一款、第七條之二第
    一項第七款及第八十五條之一第二項第一款前段定有明文。
    另依「違反道路交通管理事件統一裁罰基準表」之規定，小
    型車行駛高速公路行車速度超過規定之最高速限未滿二十公
    里，逾越應到案期限六十日以上，繳納罰鍰或逕行裁決處罰
    者，處四千五百元罰鍰。
五、經查：受處分人甲○○於九十五年五月十八日下午一時五十
    九分許，駕駛車號６Ｖ－４４８０號自小客車，在國道三號
    南向三三四．八公里處超速行駛，經內政部警政署國道公路
    警察隊第八警察隊善化分隊以科學儀器（雷射測速照相系統
    ）測獲其於速限一百一十公里路段，行速一百二十二公里，
    而超速十二公里，因而掣單逕行舉發，並送達（寄存送達）
    給受處分人，此有內政部警政署國道公路警察局公警局交字
    第ＺＨＣ０２６６１５號舉發違反道路交通管理事件通知單
    及所附照片各一份、送達證書影本一份在卷可稽，顯見受處
    分人於上開時地確有違規超速十二公里行駛之事實。又受處
    分人於同日下午一時四十五分許，駕駛上開自小客車行經國
    道三號南向三百二十一公里處，亦超速十二公里行駛，經內
    政部警政署國道公路警察隊第八警察隊白河分隊執勤警員當
    場攔停掣單舉發（公警局交字第Ｚ00000000號），
    亦有上開Ｚ00000000號舉發違反道路交通管理事件
    通知單影本一份、政部警政署國道公路警察隊第八警察隊九
    十六年一月四日公警八交字第０９５０８７２６０２號函在
    卷可按。受處分人上開二次違規之地點相距六公里以上、違
    規之時間亦相隔六分鐘以上，則依法自得連續舉發。是內政
    部警政署國道公路警察隊第八警察隊掣作公警局交字第ＺＨ
    Ｃ０２６６１５號舉發違反道路交通管理事件通知單逕行舉
    發，並無違誤。原處分機關據以裁罰，洵屬有據。惟本件受
    處分人係駕駛小型車在高速公路行車速度超速十二公里，依
    「違反道路交通管理事件統一裁罰基準表」之規定，小型車
    行駛高速公路行車速度超過規定之最高速限未滿二十公里，
    逾越應到案期限六十日以上，繳納罰鍰或逕行裁決處罰者，
    處四千五百元罰鍰。然原處分機關逕予裁處六千元最高額罰
    鍰，顯有未當。
六、綜上所述，受處分人於上述時地，相距六公里以上、相隔六
    分鐘以上，連續二次超速十二公里行駛而遭舉發之違規事實
    明確，受處分人之異議為無理由。惟受處分人係駕駛小型車
    超速未滿二十公里，逾越應到案期限六十日以上，依「違反
    道路交通管理事件統一裁罰基準表」之規定，應裁處四千五
    百元罰鍰，然原處分機關逕予裁處六千元最高額罰鍰，顯有
    未當。是受處分人之異議雖無理由，然原處分機關之裁處既
    有上開不當之處，自應由本院予以撤銷，並自為裁定如主文
    所示之處分。
七、據上論斷，應依道路交通管理處罰條例第八十七條第二項、
    道路交通案件處理辦法第二十條前段，裁定如主文。
中    華    民    國  　 96   年     4    月     2    日
                  交通法庭  法　官  簡源希
上為正本係照原本作成
如不服本裁定，應於送達後五日內，向本院提出抗告狀。
                            書記官  張雅慧
中    華    民    國  　 96   年     4    月     2    日
